臺灣高等法院刑事裁定
109年度抗字第340號
抗  告  人  
即  受刑人  巫志謙




上列抗告人即受刑人因聲請定其應執行刑案件，不服臺灣新北地
方法院中華民國109年2月12日裁定（109年度聲字第478號），提
起抗告，本院裁定如下：
    主  文
抗告駁回。
    理  由
一、原裁定以：抗告人即受刑人巫志謙因犯如原裁定附表編號1 
    至5所示各罪，經原審法院判決科刑確定在案，有如該附表
    所示判決及本院被告前案紀錄表在卷可稽，抗告人業以書面
    聲請就該附表所示之罪定應執行刑，有其出具之定刑聲請切
    結書在卷可參，合於刑法第50條第2項規定，得依同法第51
    條規定定應執行刑。茲檢察官聲請定其應執行之刑，原審法
    院審核認聲請為正當。審酌抗告人所犯如上開附表所示5罪
    之犯罪類型均係施用第一級毒品罪，犯罪手段相同，所為皆
    係戕害自身之行為，以及其等間之關聯性與其責任非難重複
    之程度較高，參以該附表編號1至3 、4至5所示之罪分別經
    原判決合併定應執行刑1年5月、9月之刑度等整體綜合評價
    。因而就抗告人所犯如上開附表所示各罪所處之刑，定其應
    執行刑為有期徒刑2年1月。經核於法並無不合。
二、抗告意旨略以：數罪併罰量刑時，乃最重宣告刑乘以0.67而
    合理得出一具體之整體刑，黃榮堅教授所著「數罪併罰量刑
    模式之構想」，其計算方式為最重宣告刑加第二宣告刑乘以
    0.7而合理得出一具體之整體刑，可供參照。綜觀抗告人之
    犯罪動機、手段、目的，均以自戕身心為主，並無侵害他人
    法益，原裁定科刑過重，難合比例原則、經驗法則云云。
三、按裁判確定前犯數罪者，併合處罰之；又數罪併罰有二裁判
    以上，宣告多數有期徒刑者，於各刑中之最長期以上，各刑
    合併之刑期以下，定其應執行之刑期，刑法第51條第5款、
    第53條規定甚明。執行刑之量定，雖係事實審法院自由裁量
    之職權，惟法律上屬於自由裁量事項，尚非概無法律性之拘
    束，在法律上有其外部界限及內部界限，前者為法律之具體
    規定，使法院得以具體選擇為適當裁判，此為自由裁量之外
    部界限。後者則為法院為自由裁量時，應考量法律之目的、
    法律秩序之理念所在，此為自由裁量之內部界限。法院為裁
    判時，二者均不得有所踰越。在數罪併罰而有二裁判以上，
    應定其應執行刑之案件，法院所為刑之酌定，固屬自由裁量
    事項，然對於法律之內、外部界限，仍均應受其拘束。倘其
    所酌定之執行刑，並未違背刑法第51條各款所定之方法或範
    圍（即法律之外部性界限），亦無明顯違背公平、比例原則
    或整體法律秩序之理念（即法律之內部性界限）者，即不得
    任意指為違法或不當（最高法院102年度台抗字第596號、10
    1年度台抗字第280號裁定意旨參照）。
四、經查：
  ㈠抗告人因犯如原裁定附表所示違反毒品危害防制條例等5罪，
    經原審法院分別判處如該附表所示之刑確定在案，此有該判
    決及本院被告前案紀錄表附卷可參。其中編號1至3所示不得
    易科罰金之罪與編號4、5所示得易科罰金之罪，固均合於刑
    法第50條第1項但書之規定，惟抗告人請求檢察官聲請就上
    開各罪刑合併定其應執行刑，此有抗告人提出之定刑聲請切
    結書附卷可稽（見109年度執聲字第242號卷第2頁）。從而
    原裁定依檢察官之聲請，就上開附表所示各罪定應執行刑為
    有期徒刑2年1月，從形式上觀察，乃於各刑中之最長期（即
    有期徒刑8月）以上，就該附表編號1至3部分前定之執行刑
    （即有期徒刑1年5月）、編號4、5部分前定之執行刑（即有
    期徒刑9月）之總和（即有期徒刑2年2月）以下（各刑之合
    併刑期雖達有期徒刑2年9月，然定其應執行刑時，依不利益
    變更禁止原則，不得逾前定之執行刑之總和即有期徒刑2年2
    月），定其應執行之刑。又抗告人於民國107年間一再施用
    第一級毒品及第二級毒品，顯然輕忽法律，未深切悔改，自
    不宜給予過度刑罰優惠，原審在上開範圍內，對抗告人所犯
    上開各罪再予適當之刑罰折扣，而裁定應執行有期徒刑2年1
    月，並未逾越刑法第51條第5款所定法律之外部性界限，其
    定應執行刑之裁量權行使，亦未逾越法律授予裁量權之目的
    ，尚無顯然濫用裁量權而違反公平原則、比例原則之情形，
    亦不悖於法律秩序之理念，自符合法規範之目的，而無違反
    內部性界限之可言，尚難遽指為違法或不當。
  ㈡刑法刪除連續犯規定之立法意旨，係基於連續犯原為數罪之
    本質及刑罰公平原則之考量，以其修正既難以週延，爰予刪
    除（參照其立法理由二）。至連續犯之規定刪除後，對於部
    分習慣犯，例如竊盜、吸毒等犯罪，在實務運用上，固可參
    考德、日等國之經驗，委由學界及實務以補充解釋之方式，
    發展接續犯之概念，對於合乎「接續犯」或「包括的一罪」
    之情形，認為構成單一之犯罪，避免因適用數罪併罰而使刑
    罰過重產生不合理之現象（參照其立法理由四）；然此僅在
    限縮適用數罪併罰之範圍，並非指對於適用數罪併罰規定者
    ，應從輕酌定其應執行刑。是不得因連續犯之刪除，即認犯
    數罪者，應從輕定其應執行之刑。又個案情節不一，尚難比
    附援引。而執行刑之酌定，尤無必須一定比例、折數衡定之
    理；是無從引用他案酌定應執行刑之比例，作為本案酌定
    之刑是否適法之判斷基準（最高法院106年度台抗字第114號
    裁定意旨參照）。況原裁定抗告人應執行之刑（2年1月，即
    25個月），約為抗告人所犯各罪「原宣告刑加總刑度」（2
    年9月，即33個月）之76%（計算式：25÷33≒0.76，四捨五入
    ），顯已考量抗告人所犯各罪反應出之人格特性，並權衡
    審酌其行為責任與整體刑法目的及相關刑事政策等因素，而
    未逾越法律外部界限及內部界限，核屬法院裁量職權之適法
    行使。
  ㈢綜上所述，抗告意旨無非係對原審定執行刑裁量權之適法行
    使，徒憑己見，任意指摘，並不足採，其抗告為無理由，應
    予駁回。
據上論斷，應依刑事訴訟法第412條，裁定如主文。
中　　華　　民　　國　　109 　年　　4 　　月　　13　　日
                  刑事第十六庭  審判長法　官  葉騰瑞
                                      法　官  廖紋妤
                                      法　官  陳芃宇
以上正本證明與原本無異。
如不服本裁定，應於收受送達後五日內向本院提出抗告狀。
                                      書記官  李佳芬
中　　華　　民　　國　　109 　年　　4 　　月　　14　　日